臺灣高等法院刑事判決　　　　　　　　95年度上訴字第4330號
上　訴　人
即　被　告　甲○○
　　　　　　　　　　（現另案於台灣台東監獄岩灣分監執行中
上列上訴人因違反毒品危害防制條例案件，不服台灣板橋地方法
院95年度訴字第1482號，中華民國95年10月13日第一審判決（起
訴案號：台灣板橋地方法院檢察署95年度偵字第10624號）提起
上訴，本院判決如下：
    主  文
原判決撤銷。
甲○○連續轉讓第一級毒品，處有期徒刑壹年貳月。
    事  實
一、甲○○於民國81年間，因傷害案件，經本院判處有期徒刑 6
    月，於82年7月30日執行完畢；又於 83年間，因違反肅清煙
    毒條例案件，經台灣基隆地方判處有期徒刑3年4月，違反麻
    醉藥品管理條例案件判處有期徒刑 4月，定應執行為有期徒
    刑3年6月，未到案執行，而逃匿通緝（現緝獲於台灣台東監
    獄岩灣分監執行中）。
二、甲○○於逃匿通緝期間，仍不知悔悟，復基於概括之犯意，
    因託乙○○為其購買第一級毒品海洛因，乃無償轉讓少許海
    洛因供乙○○施用，情形如下： 93年2月間某日，在桃園縣
    桃園市，轉讓第一級毒品海洛因少許予乙○○施用；又連續
    於同年5月底或6月初，在桃園縣桃園市○○路麥當勞速食店
    內，轉讓第一級毒品海洛因少許予乙○○施用。嗣於 93年6
    月10日下午 3時30分許，在台北縣蘆洲市○○○路51號 3樓
    301室，為警當場查獲。並扣得第一級毒品海洛因殘渣袋2個
    、注射針筒2只。
三、案經台北縣政府警察局蘆洲分局報請台灣板橋地方法院檢察
    署及經該署檢察官簽分偵查起訴。
    理  由
一、關於證據能力方面：按被告以外之人於偵查中向檢察官所為
    之陳述，除顯有不可信之情況者外，得為證據；又被告以外
    之人於審判中有所在不明而無法傳喚或傳喚不到者之情形者
    ，其於檢察事務官、司法警察官或司法警察調查中所為之陳
    述，經證明具有可信之特別情況，且為證明犯罪事實之存否
    所必要者，得為證據，刑事訴訟法第159條之1第2項、第159
    條之3第3款規定定有明文。查乙○○經本院多次依法傳喚未
    至庭，又拘提無著，有送達證書、拘票在卷可稽。而乙○○
    於偵查及警詢供述，均告知刑事訴訟法上之權利，又警詢乃
    為相互比對乙○○與被告甲○○供詞之正確性，且於詢畢後
    ，由乙○○親閱確認無訛，予以簽名捺印。另乙○○之檢察
    官偵查，除踐行同上程序外，綜觀該警詢及偵查作為之原因
    、過程及其功能，乙○○所述出於真意，並為自由意志陳述
    ，故具可信性。另本件乙○○之供述乃證明被告犯罪事實存
    否之必要證據，揆諸上開說明，是乙○○之警詢及偵查供詞
    ，依法具有證據能力，得為認定犯罪事實之證據。
二、被告犯罪事實認定：
（一）訊據被告矢口否認犯罪，於本院辯稱：我是向乙○○購買
      毒品，不是轉讓毒品給他云云。於原審辯稱：是與乙○○
      合資向毒品上手購買第一級毒品海洛因，然後平分，並非
      將毒品轉讓予乙○○云云。
（二）然查：
    1.被告警詢中自白供承：「因我有吸食毒品習慣，本身又通
      緝中，我都叫乙○○幫我自他人購買毒品施用，買回來之
      毒品，我會分一些給他施用，當作是跑路工」、 「93年6
      月7日在台北縣蘆洲市○○○路 51號3樓301室，我親手交
      錢給乙○○向他人購買毒品海洛因，我再分一些毒品海洛
      因給乙○○施用」（見94年度偵字第5525號偵查卷第28頁
      ）。於檢察官訊問時仍自白供述： 「93年6月間，我拿錢
      給乙○○幫我買海洛因，不清楚向何人買，我會順便給他
      施用一些」（見同上偵查卷第67頁）；復於偵查中坦承：
      「93年農曆過年後返回桃園，與乙○○在一起，乙○○約
      每2、3日幫我購買毒品海洛因，他會從中拿走一些毒品，
      我是因請他幫忙買毒品，所以要給他毒品作為代價」（見
      95年度偵字第10624號偵查卷第5頁、第6頁 ）。於原審對
      委請乙○○買毒品之時間陳述：「 查獲前的93年6月間，
      我請乙○○買毒品，乙○○去桃園市○○路的麥當勞，我
      當時坐在店內等候」等語（見原審卷第66頁）。
    2.證人乙○○於警詢時證稱：「於93年2月1日在桃園縣桃園
      市○○路，為被告購買 2,000元之第一級毒品海洛因1包」
      （見同上第5525號偵查卷第17頁）、 「於93年4月（嗣更
      正為5月30日 ）間某日，在桃園縣桃園市○○路、中山路
      附近之麥當勞速食店廁所內，與被告共同施用第一級毒品
      海洛因，因我毒癮發作，向被告借用海洛因使用」（見同
      上偵查卷第12頁）、「於93年5月30日下午5時許，在桃園
      縣桃園市○○路、三民路麥當勞速食店遇見被告時，向他
      要過第一級毒品海洛因」（見同上偵查卷第18頁背面）。
      於檢察官訊問時仍指證：「因與被告我們是朋友，有時我
      沒錢，被告會分毒品給我施用」、「被告何時分毒品給我
      施用，我不記得」等語（見同上偵查卷70頁背面）。
    3.互相勾稽被告自白與證人乙○○之證述，被告確有委託乙
      ○○代為購買海洛因毒品，並轉讓少許海洛因作為跑路工
      之酬勞。雖二人先後所供述之時間，有些許差異，然長期
      施用毒品者，對每次購買毒品之時間，除記有帳目、筆記
      或有提款記錄者，本即會因時間經過而記憶模糊。然依被
      告所述93年過年後開始及 93年6月初在麥當勞速食店之時
      間陳述，與證人乙○○所述 93年2月1日開始，93年5月底
      在麥當勞速食店之陳述。可以證明被告確於 93年2月間某
      日在桃園縣桃園市及93年5月底或6月初某日在桃園縣桃園
      市○○路之麥當勞速食店內轉讓第一級毒品海洛因與乙○
      ○之事實。
（三）綜上各節，被告所辯，顯屬事後翻異卸責之詞，不足採信
      ，其轉讓第一級毒品海洛因之犯行，事證已臻明確，堪為
      認定，應予依法論科。
三、法律之適用：
（一）被告犯罪行為後，刑法業於94年2月2日修正公布，95年 7
      月1日施行，修正後刑法第2條規定：「行為後法律有變更
      者，適用行為時之法律。但行為後之法律有利於行為人者
      ，適用最有利於行為人之法律。」改採從舊從輕原則。而
      修正後刑法，廢除第56條連續犯規定，此雖非直接關乎犯
      罪構成要件之變更，然均屬刑罰之重大更迭。詳言之，其
      對行為人之論罪科刑已有變易，並影響法院對行為人刑罰
      裁判之法律效果，故為法律變更之一種。而修正前連續犯
      以一罪論，並加重其刑至二分之一，而修正後為數罪併罰
      ，相較於修正前後之科刑範圍，以修正前行為時之法律有
      利於被告。
（二）核被告所為，係犯毒品危害防制條例第8條第1項之轉讓第
      一級毒品罪。其先後 2次轉讓犯行，時間緊接，方法相同
      ，且係觸犯構成要件相同之罪名，顯係基於概括之犯意，
      反覆為之，應依修正前刑法第56條連續犯規定，論以一罪
      ，並加重其刑。
四、撤銷改判及量刑之理由：
    原審對被告為有罪科刑之判決，固非無見。惟查：(一)原審對
    被告犯罪之時間認定，尚有未合。(二)證人乙○○於原審審理
    時，因案在監執行，有本院乙○○前案紀錄表在卷可查，原
    審拘提無著，並不合法。而其採用乙○○警詢及檢察官訊問
    之筆錄為證據，引用之法律，自有未合，而無可維持。被告
    上訴意旨，仍執前詞，否認犯罪，雖不足採，惟原判決既有
    可議，自應由本院將原判決撤銷改判。爰審酌被告前犯煙毒
    等案件，逃匿通緝中，有本院被告前案紀錄表存卷可按，仍
    不知悔改警惕，惟本件轉讓毒品之數量不多及其犯罪動機、
    目的、手段、犯罪後態度等一切情狀，量處如主文第二項所
    示之刑，以示懲儆。扣案之第一級毒品海洛因殘渣袋2個、
    注射針筒2支，係被告施用毒品所用，與轉讓毒品無關，自
    不得於本案宣告沒收，附此敘明。
五、據上論斷，應依刑事訴訟法第 369條第1項前段、第364條、
    第299條第1項前段，毒品危害防制條例第8條第1項，刑法第
    11條前段、第2條第1項前段、修正前行為時刑法第56條，判
    決如主文。
本案經檢察官陳玉珍到庭執行職務。
中    華    民    國    96    年    4     月    12    日
                  刑事第十七庭審判長法  官  趙功恆
                                    法  官  高明哲
                                    法  官  孫惠琳
以上正本證明與原本無異。
如不服本判決，應於收受送達後十日內向本院提出上訴書狀，其
未敘述上訴之理由者並得於提起上訴後十日內向本院補提理由書
（均須按他造當事人之人數附繕本）。
                                    書記官  張美華
中    華    民    國    96    年    4     月    12    日
附錄本案論罪科刑法條全文：
毒品危害防制條例第8條第1項
轉讓第一級毒品者，處一年以上七年以下有期徒刑，得併科新臺
幣一百萬元以下罰金。
